【裁判字號】    98,訴,894
【裁判日期】    981201
【裁判案由】    毒品危害防制條例
【裁判全文】
臺灣桃園地方法院刑事判決               98年度訴字第894號
公  訴  人  臺灣桃園地方法院檢察署檢察官
被      告  乙○○
選任辯護人  李宏文律師
上列被告因違反毒品危害防條例案件，經檢察官提起公訴（98年
度偵字第15586 號），本院判決如下︰
    主  文
乙○○明知為禁藥而轉讓，共三罪，各處有期徒刑陸月；又販賣
第二級毒品，共二罪，各處有期徒刑柒年，各次販賣第二級毒品
所得新臺幣壹仟元均沒收之，如全部或一部不能沒收時，以其財
產抵償之；應執行有期徒刑拾年，販賣第二級毒品所得共新臺幣
貳仟元均沒收之，如全部或一部不能沒收時，以其財產抵償之。
    事  實
一、乙○○與甲○○係朋友關係，且2 人同住在桃園縣中壢市○
    ○○街17號3 樓12室，乙○○明知甲基安非他命係毒品危害
    防制條例所列之第2 級毒品，不得無故販賣，且安非他命類
    藥物業經行政院衛生署分別以68年7 月7 日衛署藥字第
    221433號及69年12月8 日衛署藥字第301124號公告列為不准
    登記為藥品並禁止使用，且於75年7 月11日以衛署藥字第
    597627號公告重申禁止使用在案，係藥事法第22條第1 項第
    1 款規定之禁藥，無正當理由不得轉讓，竟基於販賣第2 級
    毒品及轉讓禁藥之犯意，先於民國98年6 月間某日，向真實
    身分不詳、綽號「小偉」之成年男子購買第2級 毒品且亦屬
    管制禁藥之甲基安非他命（起訴書誤為安非他命）後，分別
    於同年6 月底某日、同年7 月初某日及同年7 月17日，在上
    址，三次各無償轉讓約以火燒烤可以施用一、二口之量之禁
    藥甲基安非他命若干予甲○○，提供甲○○施用（甲○○施
    用毒品部分由檢察官以98年度毒偵字第3577號提起公訴）；
    另於同年7 月11日及同年7 月15日，在上址，各以新臺幣（
    下同）1000元之價格，販賣第2 級毒品甲基安非他命各約
    0.2 公克予甲○○營利，嗣於98年7 月18日中午12時30分許
    ，為警在上址當場查獲，並扣得第2 級毒品安非他命吸食器
    2 組、記帳本乙本、第4 級毒品甲基麻黃素（甲基安非他命
    及NN- 二甲基安非他命之先趨原料）2 小包（總驗餘淨重
    3.5731公克）、無毒品成分之粉末1 包（驗餘淨重0.9767公
    克）及電子磅秤乙台而悉上情。
二、案經桃園縣政府警察局移送臺灣桃園地方法院檢察署檢察官
    偵查起訴。
    理  由
壹、證據能力：
一、按刑事訴訟法第159 條第1 項規定：「被告以外之人於審判
    外之言詞或書面陳述，除法律有規定者外，不得作為證據」
    ；其立法本旨係以證人於審判外之言詞或書面陳述，屬於傳
    聞證據，此項證據，當事人無從直接對於原供述者加以詰問
    ，以擔保其真實性，法院亦無從直接接觸證人而審酌其證言
    之憑信性，違背直接審理及言詞審理之原則，除具有必要性
    及信用性情況之除外者外，原則上不認其有容許性，自不具
    證據能力；至所謂具有必要性及信用性情況者，例如刑事訴
    訟法第159 條之1 、之2 、之3 、之4 、之5 情形，仍例外
    認其有證據能力，然此乃係指法院未於審判期日傳喚相關證
    人到庭，案件僅能依靠該等證人於審判外之陳述以為判斷之
    情形，始需就該等審判外供述證據嚴格依照刑事訴訟法第15
    9 條之1 至之5 所定要件一一檢視各該證人之供述，作為證
    據之資格。倘法院已經依據當事人聲請傳喚證人到庭接受檢
    辯雙方之交互詰問，則法院既已透過直接、言詞審理方式檢
    驗過該證人之前之證詞，當事人之反對詰問權亦已受到保障
    得以完全行使之情況下，該等審判外證據除有其他法定事由
    （例如：非基於國家公權力正當行使所取得或私人非法取得
    等，而有害公共利益，即以一般證據排除法則為判斷），應
    認該審判外供述已得透過審判程式之詰問檢驗，而取得作為
    證據之資格，亦即其審判外供述與審判中供述相符部分，顯
    然已經構成具備可信之特別情狀，當然有證據資格（實務上
    之作用常為引用該等陳述與審判中陳述相符，強化該證人供
    述之可信度），其不符部分，作為檢視審判中所為供述可信
    與否之彈劾證據，當無不許之理，甚者，其不符部分倘係於
    司法警察、檢察事務官調查中之供述，作為認定被告犯罪與
    否或不構成犯罪與否之證據，亦僅需依照刑事訴訟法第15 9
    條之2 規定，斟酌其審判外供述作成外部環境、製作過程、
    內容、功能等情況認為之前供述較為可信，即可取得證據資
    格，而作為認定事實之證據資格（參照最高法院94年度臺上
    字第2507號、95年臺上字第2515號判決意旨）。查本件證人
    甲○○業經本院於審判期日以證人身分具結後行交互詰問程
    序，直接言詞審理檢視其等證詞，故其前於警局時所為之陳
    述，當然已取得作為證據之資格，而有證據能力。
二、按被告以外之人於偵查中向檢察官所為之陳述，除顯有不可
    信之情況者外，得為證據，刑事訴訟法第159 條之1 第2 項
    定有明文。查證人甲○○、陳治國偵查中於供前、供後具結
    所為之陳述，係檢察官依法訊問，復無其他事證足資認定其
    等於檢察官訊問時有受違法取供情事，並無何特別不可信之
    情況，且被告及選任辯護人於本院審理程序中亦不爭執其等
    證據能力，是依上開規定均有證據能力，而得作為本案之證
    據。
貳、實體部分：
一、訊據被告乙○○對於上開三次無償轉讓甲基安非他命之事實
    坦承不諱，另亦自承有於97年7 月11日、15日二次拿取甲○
    ○一千元，並且有拿甲基安非他命各約0.2 公克左右予甲○
    ○，然辯稱：伊當時和甲○○住在一起，伊只是先向甲○○
    拿取各一千元後，再幫甲○○拿甲基安非他命回來云云，辯
    護人另辯稱：依證人甲○○到院證述，本部分事實上是甲○
    ○與被告合資購買後再一起施用，此屬同居友人間一起做的
    有償轉讓行為，應仍論以轉讓云云。惟查：證人甲○○雖於
    本院審理時證稱伊與被告合資向別人拿甲基安非他命，這樣
    會拿比較多，伊把一千元給被告，問被告有沒有地方可以拿
    甲基安非他命，被告說他也要去拿，所以順便幫伊一起拿，
    上開二次都合買約0.4 公克，被告拿回來後分給伊各約0.2
    公克左右，這是大概的量，因為沒有磅過云云，然其亦證稱
    伊上開二次每次都是出一千元，被告也是各出一千元，再由
    被告出去向他人買甲基安非他命回來，可見被告與甲○○二
    次所出之錢均相同，乃其又證稱「（審判長問：你是否有看
    到被告用何方式將買來的壹包安非他命分裝給你？）被告再
    拿壹個袋子，將買來的那包安非他命打開口之後，直接倒入
    給我的袋子裡。」、「（審判長問：你當時是否有看到被告
    倒一半安非他命給你或是多少比例？）被告倒給我的比較少
    ，他留下的比較多一點點。」可見被告上開二次合資購買甲
    基安非他命雖與甲○○均各出一千元，然被告卻將較多之份
    量分予自己，而將較少之份量分予甲○○，是被告在上開二
    次合資購買甲基安非他命之行為中確有牟利之成份在內，而
    非屬友人間之單約合資購買毒品。再查，被告在偵訊時自承
    「我每次都跟小偉買一件兩張半，一張是一千元，他就給我
    一包安非他命，我有跟他拿就是一件，最少有一克多，有時
    小偉會多給我一點」、「甲○○和我買一千元的量是零點二
    公克左右，我是從小偉給我的份量中，再分給甲○○」、「
    我去跟小偉買，如果甲○○有需要的時候，再以一仟元向我
    拿一些」，由被告之該等供述可知，被告向小偉之人購買甲
    基安非他命之成本為2500元1 公克多，則1000元應至少可以
    向小偉購得甲基安非他命0.4 公克，而依證人甲○○之證述
    、被告之上開供述，被告竟於收取甲○○1000元後，僅給予
    甲○○甲基安非他命0.2 公克左右，可見被告確有從中牟利
    之行為，此與證人甲○○上開審理證詞不謀而合。再證人甲
    ○○於98年7 月18日偵訊時證稱伊上開二次向被告以1000元
    購買甲基安非他命各一包，但是量有多少伊不清楚，其於98
    年7 月23日偵訊時仍持該證詞，並稱因為都沒有磅過，所以
    不知98年7 月11日、98年7 月15日伊給被告各1000元，被告
    交付多少重量之甲基安非他命予伊，伊因相信被告，所以不
    怕被告灌水等語，此與證人甲○○於本院上開證稱其因為未
    將買來之甲基安非他命過磅，所以僅知被告上開二次各交付
    予伊大約0.2 公克甲基安非他命等語相符，證人甲○○既然
    沒有將被告交付予伊之甲基安非他命實際過磅，當然僅能憑
    其以前施用甲基安非他命時自他人取得甲基安非他命之量而
    大略推知被告交付予伊之甲基安非他命之重量，然無論如何
    ，證人甲○○於本院證稱其親眼目擊被告將買來之一包甲基
    安非他命袋子打開再倒入另一個袋子內給伊，則其當場所看
    到該二包內之甲基安非他命何者為多、何者為寡，係屬瞭然
    、確然之事實。綜此，被告上開辯稱其係與甲○○合資購買
    甲基安非他命、辯護人辯稱此部分之犯罪事實，僅屬友人間
    之有償轉讓行為，無牟利之成份云云，均無足採，被告上開
    轉讓及販賣甲基安非他命之犯行足堪認定。
二、毒品危害防制條例毒品危害防制條例第4 條第2 項已於98年
    5 月20日修正公布，依同條例第36條之規定，自公布後六個
    月施行，故已自98年11月20日施行，參照同條例第4 條第2
    項販賣第二級毒品罪，該罪法定刑罰金部分，依修正後該項
    規定，最高額為新台幣1,000 萬元，然依被告行為時之該項
    規定，最高額為新台幣700 萬元，適用新法顯較不利於被告
    ，自應適用修正前該項規定。又按第二級毒品甲基安非他命
    成分係屬安非他命類藥品，業經行政院衛生署75年7 月11日
    衛署藥字第597627號公告，為有效管理安非他命類藥品與其
    衍生物之冊類及其製劑，重申公告禁止使用，而認屬藥事法
    規範之禁藥。而藥事法第83條第1 項係於93年4 月21日修正
    公布，同年月23日施行，為毒品危害防制條例之後法，且藥
    事法第83條第1 項之法定刑為7 年以下有期徒刑，得併科新
    臺幣500 萬元以下罰金，與毒品危害防制條例第8 條第2 項
    之法定刑為6 月以上，5 年以下有期徒刑，得併科新臺幣70
    萬元以下罰金相較後，以藥事法第83條第1 項之法定刑為重
    。又以毒品之範圍尚包括影響精神物質與其製品，而藥事之
    管理，亦非僅止於藥品之管理，毒品未必均係經公告列管之
    禁藥，禁藥亦非必均為毒品，毒品危害防制條例與藥事法二
    者，並無必然之特別法與普通法關係。是除有轉讓之第二級
    毒品達毒品危害防制條例第8 條第6 項之一定數量，經依法
    加重後之法定刑較藥事法第83條第1 項之法定刑為重之情形
    外，因藥事法第83條第1 項為後法，且為重法，二者有法條
    競合關係，應優先適用藥事法處罰（最高法院96年度台上字
    第3582號判決意旨、臺灣高等法院暨所屬法院94年法律座談
    會刑事類提案第8 號研討結果參照）。又被告於上開時、地
    轉讓予甲○○之甲基安非他命數量不詳，惟以被告各次轉讓
    甲基安非他命予甲○○之甲基安非他命，僅可供甲○○施用
    一、二口，業據其供陳在案，是要無可能達毒品危害防制條
    例第8 條第6 項規定加重其刑之量以上，是揆諸前揭規定與
    說明，被告上開轉讓甲基安非他命之行為，應依藥事法第83
    條第1 項之轉讓禁藥罪論處。故核被告所為，係犯修正前毒
    品危害防制條例第4 條第2 項之販賣第二級毒品罪、藥事法
    第83條第1 項之轉讓禁藥罪，公訴意旨認被告轉讓甲基安非
    他命之行為，應依毒品危害防制條例第8 條第2 項之轉讓第
    二級毒品罪論處，雖尚有未洽，然蒞庭檢察官已於審理時改
    論以藥事法第83條第1 項之轉讓禁藥罪，是自毋庸再由本院
    變更法條。又被告持有第二級毒品甲基安非他命後，進而轉
    讓、販賣，其持有之低度行為應為轉讓、販賣之高度行為所
    吸收，不另論罪。被告各次轉讓禁藥、販賣第二級毒品之犯
    行，犯意各別、行為互殊，應分論併罰之。爰審酌被告轉讓
    、販賣甲基安非他命，對國人健康影響甚鉅，然其每次轉讓
    、販賣甲基安非他命之量尚微，並審酌其犯罪手段、智識程
    度、犯後態度等一切情狀，分別量處如主文所示之刑，並定
    其應執行之刑。被告各次販賣安非他命所得財物1,000 元雖
    未扣案，應依毒品危害防制條例第19條第1 項規定，於各該
    次販賣毒品罪宣告沒收之，如全部或一部不能沒收時，以其
    財產抵償之。至本件扣案之第2 級毒品安非他命吸食器2 組
    ，與被告本件犯行無關；而記帳本乙本，記載內容雖有可疑
    ，然未能確證即係被告販賣第二級毒品之帳冊；第4 級毒品
    甲基麻黃素（甲基安非他命及NN- 二甲基安非他命之先趨原
    料）2 小包（總驗餘淨重3.5731公克），雖係第二級毒品甲
    基安非他命之先趨原料，然尚非屬第二級毒品甲基安非他命
    ，是與本案犯罪無關；無毒品成分之粉末1 包（驗餘淨重
    0.9767公克），尚無證據證明被告持以摻入其欲販賣之第二
    級毒品內再加以販賣；電子磅秤乙台，則經本院當庭勘驗，
    已經損壞、無功能，則無法持以本案犯罪，是上開扣案物品
    ，均不諭知沒收。
三、據上論斷，應依刑事訴訟法第299 條第1 項前段，修正前毒
    品危害防制條例第4 條第2 項，毒品危害防制條例第19條第
    1 項，藥事法第83條第1 項，刑法第11條前段、第51條第5
    款，判決如主文。
四、本案經檢察官蔡奇曉到庭執行職務
中    華    民    國    98    年    12    月    1     日
                  刑事第三庭  審判長法  官  謝順輝
                                    法  官  張詠惠
                                    法  官  曾雨明
以上正本證明與原本無異。
如不服本判決應於收受判決後10日內向本院提出上訴書狀，並應
敘述具體理由。其未敘述上訴理由者，應於上訴期間屆滿後20日
內向本院補提理由書( 均須按他造當事人之人數附繕本) 「切勿
逕送上級法院」。
                                    書記官  蘇  萱
中    華    民    國    98    年    12    月    1     日
修正前毒品危害防制條例第4條
製造、運輸、販賣第一級毒品者，處死刑或無期徒刑；處無期徒
刑者，得併科新臺幣1,000萬元以下罰金。
製造、運輸、販賣第二級毒品者，處無期徒刑或7年以上有期徒
刑，得併科新臺幣700萬元以下罰金。
製造、運輸、販賣第三級毒品者，處5年以上有期徒刑，得併科
新臺幣500萬元以下罰金。
製造、運輸、販賣第四級毒品者，處3年以上10年以下有期徒刑
，得併科新臺幣300萬元以下罰金。
製造、運輸、販賣專供製造或施用毒品之器具者，處1年以上7年
以下有期徒刑，得併科新臺幣100萬元以下罰金。
前5項之未遂犯罰之。
藥事法第83條
明知為偽藥或禁藥，而販賣、供應、調劑、運送、寄藏、牙保、
轉讓或意圖販賣而陳列者，處7年以下有期徒刑，得併科新臺幣
500萬元以下罰金。
犯前項之罪，因而致人於死者，處7年以上有期徒刑，致重傷者
，處3年以上12年以下有期徒刑。
因過失犯第1項之罪者，處2年以下有期徒刑、拘役或科新臺幣30
萬元以下罰金。
第1項之未遂犯罰之。


司法院資訊處製作；財團法人民間司法改革基金會備份。
